【裁判字號】    95,上訴,3108
【裁判日期】    951027
【裁判案由】    毒品危害防制條例
【裁判全文】
臺灣高等法院刑事判決                95年度上訴字第3108號
上  訴  人  臺灣基隆地方法院檢察署檢察官
上  訴  人
即  被  告  乙○○
指定辯護人  本院公設辯護人 甲○○
上列上訴人因被告毒品危害防制條例案件，不服臺灣基隆地方法
院95年度訴字第331號，中華民國95年6月20日第一審判決（起訴
案號：臺灣基隆地方法院檢察署94年度偵字第3661號），提起上
訴，本院判決如下：
    主  文
上訴駁回。
    事  實
一、乙○○前因搶奪案件，經臺灣基隆地方法院判處有期徒刑1
    年4月確定，於民國93年5月7日假釋出監，於93年5月23日保
    護管束期滿，未經撤銷假釋，其未執行之刑以已執行論而執
    行完畢。復明知海洛因係經行政院衛生署公告查禁之第一級
    毒品，不得非法販賣，於94年9月12日上午某時，先以電話
    向真實姓名年籍均不詳綽號「阿明」（起訴書誤載「阿兄」
    ，係因乙○○不知其綽號，因「阿明」年紀較長，故以台語
    稱其「阿兄」）之成年男子購買新台幣（下同）1千元之第
    一級毒品海洛因，雙方約妥在基隆市○○路215號歐香旅社
    508號房內交易，乙○○即依約於同日上午8時許，至歐香旅
    社508號房內向「阿明」購買1千元之毒品海洛因1包（淨重
    0.08公克）。嗣其交易完欲離去時，「阿明」託乙○○於離
    開歐香旅社時，至對面彰化銀行（基隆市○○路60號）前，
    代為交付黃惠美（施用第一級毒品部分另案偵辦）先前約定
    購買之毒品海洛因1包（淨重0.14公克），並指示乙○○將
    毒品海洛因置於停在該處之車牌號碼GKJ-145號重型機車右
    前方置物箱內，並自該置物箱內拿取交易所得1千元（黃惠
    美係於同日上午8時許，在基隆市○○路某電動遊藝場向「
    阿明」購買1千元第一級毒品海洛因，雙方約定在彰化銀行
    前等候，並議妥上述交易細節），乙○○旋與「阿明」基於
    共同販賣第一級毒品海洛因之犯意聯絡，應允代「阿明」交
    付上開第一級毒品海洛因1包予黃惠美，並替黃惠美先行代
    墊購買毒品之對價1千元予「阿明」後，於同日上午8時45分
    許，至彰化銀行前，依「阿明」之指示，將該包海洛因置於
    車牌號碼GKJ-145號重型機車右前方置物箱內，並拿取該置
    物箱內之1千元完成交易時，為基隆市警察局第一分局延平
    派出所警員王炳坤、李明志當場查獲，並於車牌號碼GKJ-14
    5號重型機車右前方置物箱內扣得黃惠美購買之第一級毒品
    海洛因1包淨重0.14公克，另在乙○○身上扣得販毒所得1
    千元及其向「阿明」購買之第一級毒品海洛因1包淨重0.08
    公克。
二、案經基隆市警察局第一分局報告臺灣基隆地方法院檢察署檢
    察官偵查起訴。
    理  由
一、訊據被告乙○○於原審審理時坦承：當天（94年9月12日）
    我是向阿明購買海洛因，因為我和阿明不熟，他年紀比我大
    ，所以我叫他『阿兄』。我買完毒品要離開時，阿明託我拿
    1包海洛因給在彰化銀行前等的女生，我從508號房窗戶看出
    去，只有黃惠美坐在機車上，我看了2、3分鐘後才下樓，我
    有先幫黃惠美墊她買毒品的1千元，以免我拿到1千元還要再
    回歐香旅社給阿明。阿明事前有告訴我，黃惠美的錢放在置
    物箱內，所以我將內裝海洛因的紙盒放在機車置物箱後，同
    時從置物箱拿走黃惠美的1千元等語（見原審95年6月6日審
    判筆錄）、核與證人黃惠美於原審具結時證稱：94年9月12
    日上午8時許，我在基隆市○○路電動遊藝場遇到阿明，我
    跟阿明說要買1千元海洛因，阿明就叫我去彰化銀行的騎樓
    下等。我跟阿明約好會將1千元放在機車置物箱內，後來是
    乙○○將1包東西丟到置物箱內，當時我不知道紙盒內是海
    洛因，後來員警查獲時才知道紙盒內是海洛因，是阿明賣給
    我的，置物箱內的1千元是這次要買海洛因的錢，員警在乙
    ○○身上有扣到等語（見同上筆錄），互核相符；並經證人
    即查獲本案之基隆市警察局第一分局延平派出所警員王炳坤
    、李明志於原審到院結證稱：當天我們2人在執行巡邏勤務
    ，都穿制服，看見黃惠美坐在彰化銀行前機車上，巡邏車就
    在四周繞了兩圈，每次黃惠美的眼神都避開巡邏車，讓我們
    覺得可疑，就回派出所換成自用轎車，將自用轎車停在彰化
    銀行前等候，離黃惠美約2台車的距離，約5至10分鐘後，看
    見乙○○從對面歐香旅社走出來，手上拿著類似旅館裝牙刷
    的紙盒靠近黃惠美，乙○○把手上的紙盒放在黃惠美坐的機
    車置物箱，並順手把置物箱內的1千元拿走，於是我們就上
    前盤查，被告拿出另1包毒品海洛因，及現金1千元整鈔1張
    ，黃惠美有承認用1千元買毒品，黃惠美有打開紙盒，裡面
    是1包海洛因等語（見同上筆錄），並有被告交付予證人黃
    惠美之第一級毒品海洛因1包淨重0.14公克，在被告身上查
    獲之毒品交易所得1千元及其向「阿明」購買之第一級毒品
    海洛因1包淨重0.08公克扣案可佐；且上開海洛因各1包，均
    送法務部調查局鑑定結果，均含第一級毒品海洛因成分，前
    者淨重0.14公克、後者淨重0.08公克，有該局94年11月22日
    調科壹字第320003223、000000000號鑑定通知書各1份附卷
    可考，堪認被告前開自白與事實相符，可以採信。
二、核被告所為，係犯毒品危害防制條例第4條第1項之販賣第一
    級毒品罪。其持有第一級毒品海洛因之低度行為，應為販賣
    之高度行為所吸收，不另論罪。被告與該年籍不詳綽號「阿
    明」之成年男子就上開販賣第一級毒品犯行，有犯意聯絡及
    行為分擔，為共同正犯。又被告有事實欄所載有期徒刑執行
    完畢之情形，有本院被告前案紀錄表1份在卷可參，茲其於5
    年以內再故意犯本件有期徒刑以上之罪，不論依修正前之刑
    法第47條，或修正後之刑法第47條第1項之規定，均構成累
    犯，對被告而言並無有利或不利之情形，自不生新舊法比較
    之問題，應逕依修正前之刑法第47條，論以累犯，並加重其
    刑（其中法定刑為死刑、無期徒刑部分，依法不得加重）。
    又被告所犯毒品危害防制條例第4條第1項之販賣第一級毒品
    罪，其法定最低度刑為無期徒刑，而被告共同販賣毒品所得
    僅有1千元，查獲之毒品海洛因數量僅淨重0.14公克，數量
    非鉅，且被告並非主犯，係受「阿明」之託而罹罪章，本院
    認以宣告法定最低度刑即無期徒刑尚嫌過重，法重情輕，被
    告犯罪之情狀顯有可憫之處，依刑法第59條之規定減輕其刑
    ，並先加後減之。
三、原審因依毒品危害防制條例第4條第1項、第18條第1項前段
    、第19條第1項，刑法第11條、第28條、修正前刑法第47條
    、第59條規定，並審酌被告係受「阿明」之託交付毒品海洛
    因及收取毒品交易之所得，其惡性非重，於原審審理期間坦
    承其犯行，已有悔過之意等一切情狀，以其共同販賣第一級
    毒品，累犯，處有期徒刑7年2月，並就扣案交付予證人黃惠
    美之第一級毒品海洛因1包淨重0.14公克（不含包裝袋），
    為查獲之毒品，不問屬於被告與否，應依毒品危害防制條例
    第18條第1項前段之規定，宣告沒收併銷燬之；包裝上開毒
    品海洛因之包裝袋1只，為共犯「阿明」所有供販賣毒品海
    洛因所用之物，現金1千元，為被告與「阿明」因販賣毒品
    海洛因所得之財物，均應依同條例第19條第1項之規定宣告
    沒收。至於被告身上查獲之第一級毒品海洛因0.08公克，與
    本案販賣毒品海洛因無涉，為被告預備供其施用毒品所用之
    物，應在被告施用第一級毒品案件中處理，本件不予宣告沒
    收，其認事用法，洵無不當，量刑亦屬妥適，被告上訴空言
    指摘原判決不當，及檢察官上訴指摘原判決適用刑法第59條
    減輕被告之刑為不當，均非有理由，其上訴皆應予駁回。
四、被告合法傳喚，無正當之理由不到庭，爰不待其陳述，逕行
    判決。
據上論斷，應依刑事訴訟法第368條、第371條，判決如主文。
本案經檢察官沈世箴到庭執行職務。
中    華    民    國    95    年    10    月    27    日
                  刑事第八庭審判長法  官  鄭文肅
                                  法  官  陳國文
                                  法  官  江國華
以上正本證明與原本無異。
如不服本判決，應於收受送達後10日內向本院提出上訴書狀，其
未敘述上訴之理由者並得於提起上訴後10日內向本院補提理由書
（均須按他造當事人之人數附繕本）。
                                  書記官  陳玉嬋
中    華    民    國    95    年    10    月    30    日
附錄所犯法條：
毒品危害防制條例第4條第1項
製造、運輸、販賣第一級毒品者，處死刑或無期徒刑；處無期徒
刑者，得併科新臺幣1千萬元以下罰金。


司法院資訊處製作；財團法人民間司法改革基金會備份。
